【裁判字號】    90,交簡上,59
【裁判日期】    920519
【裁判案由】    過失傷害
【裁判全文】
臺灣臺北地方法院刑事判決                          九十年度交簡上字第五九號
    上  訴  人  臺灣臺北地方法院檢察署檢察官
    被      告  乙○○
右列上訴人因過失傷害案件，不服本院台北簡易庭九十年度北交簡字第四六八號，中
華民國九十年三月二十六日第一審刑事簡易判決（檢察官聲請簡易判決處刑案號：九
十年度調偵字第一七號），提起上訴，本院管轄之第二審合議庭判決如左：
    主  文
原判決撤銷。
乙○○因過失傷害人，處拘役貳拾日，如易科罰金以佰元折算壹日。
    事  實
一、乙○○於民國八十九年八月二十三日上午四時五十分許，駕駛車牌號碼ＤＣ─二
    ０五七號自用小客車，沿台北市○○街西往東方向行駛，至建國北路口欲左轉時
    ，原應注意車前狀況，並隨時採取必要之安全措施，且於前開時地雖為晨光，但
    路面無障礙無缺陷、視距良好，亦非不能注意，乙○○竟疏未注意適有甲○○○
    騎乘車牌號碼ＡＳＴ─二二九號機車逆向往南行駛至其左前方之車前狀況，在未
    採取必要安全措施之情形下即貿然左轉前行，致撞擊甲○○○所騎乘之機車，並
    使甲○○○受有右肩挫傷、背部挫傷、及左下肢挫傷、嗣並演變為右肩旋轉袖肌
    腱嚴重發炎併發肩峰骨刺之傷害。
二、案經甲○○○訴由台北市政府警察局中山分局報請台灣台北地方法院檢察署檢察
    官聲請簡易判決處刑。
    理  由
一、被告乙○○經合法傳喚，無正當理由，未於本院所指定之九十二年五月五日審理
    期日到庭，爰不待其陳述，逕行判決。
二、被告雖未於審理期日到庭，惟有關本件車禍發生之經過，已據其於本院訊問時坦
    承不諱，核與告訴人甲○○○指述相符，並有道路交通事故調查報告表、補充資
    料表、談話紀錄表等在卷可稽。按汽車行駛時，駕駛人應注意車前狀況，並隨時
    採取必要之安全措施，道路交通安全規則第九十四條第三項定有明文，被告本應
    注意前述規定，且於前開時地雖為晨光，但路面無障礙無缺陷、視距良好，亦非
    不能注意，被告竟疏未注意告訴人騎乘機車行近其左前方之車前狀況，在未採取
    必要安全措施之情形下即貿然前行，致撞擊告訴人而發生本件車禍，其有過失甚
    明；次查，告訴人於本件車禍發生後即至長庚醫院急診，初步診斷為右肩挫傷、
    背部挫傷、及左下肢挫傷，嗣於九十年十一月二十八日告訴人再至長庚醫院治療
    時，其病症經診斷為右肩旋轉袖肌腱嚴重發炎併發肩峰骨刺，且此病症與告訴人
    於本件車禍中原本所受傷害有關之事實，有長庚醫院林口分院（92）長庚院法字
    第０二二七號函在卷可參，是以告訴人於本件車禍中確實受有傷害之事實，足以
    認定，且此傷害與被告前述過失之間，有相當因果關係，則被告因過失傷害人之
    犯行，亦足認定。末查，本件車禍發生時，告訴人係騎乘機車由建國北路三段七
    十五巷巷口駛出，欲進入南側七點五公尺處之農安街口，因此以約呈東北東至西
    南西之方向橫越由南向北單向三線車道之建國北路，此為告訴人所自承，並有道
    路交通事故調查報告表在卷可參，則告訴人之前揭行向顯屬逆向行駛；且此異常
    之行向，自足增加被告發生車禍之機會，因此就本件車禍之發生，告訴人亦同有
    過失之事實，堪以認定，附此敘明。
三、核被告所為，係犯刑法第二百八十四條第一項前段過失傷害罪。原審認被告犯行
    明確，固非無見，然查：(一)原審判決認告訴人係受右肩痛之傷害，係引用卷附八
    十九年九月十八日馬偕醫院所出具之診斷證明書，但查該證明書係載告訴人於八
    十九年三月十四日赴該院急診時之傷勢，顯與本件車禍無關；而告訴人於本件車
    禍發生後，係受右肩挫傷、背部挫傷、及左下肢挫傷之傷害，嗣演變為右肩旋轉
    袖肌腱嚴重發炎併發肩峰骨刺，既已認定如前述，則原審認定之此部分事實，顯
    然有誤，上訴意旨稱原審判決過輕，即屬有據；(二)原審未認定告訴人於本件車禍
    之發生同有過失，亦屬未合；(三)另刑法第四十一條已於九十年一月四日修正，嗣
    經總統於九十年一月十日公布，並自被告行為後之同年一月十二日起生效，依現
    行刑法第四十一條第一項前段：「犯最重本刑為五年以下有期徒刑以下之罪，而
    受六個月以下有期徒刑或拘役之宣告，因身體、教育、職業、家庭之關係或其他
    正當事由，執行顯有困難者，得以一元以上三元以下折算一日，易科罰金」之規
    定，較諸修正前之刑法第四十一條以「犯最重本刑為三年以下有期徒刑以下之刑
    之罪，而受六月以下有期徒刑或拘役之宣告」，始得易科罰金之規定，以修正後
    現行刑法第四十一條第一項前段之規定有利於被告，故被告行為時雖在刑法第四
    十一條修正生效前，依刑法第二條第一項前段規定，仍應適用裁判時即修正後之
    刑法第四十一條第一項前段規定，原審未比較新舊法，逕以修正前之刑法第四十
    一條諭知易科罰金之標準，亦有未當，是基於上述原因，本件自應由本院予以撤
    銷改判。爰審酌被告過失之程度、告訴人所受之傷害、告訴人同有過失、被告犯
    後之態度、尚未與告訴人達成和解等情，量處如主文第二項所示之刑，並依現行
    刑法第四十一條第一項前段諭知易科罰金之折算標準。
據上論斷，應依刑事訴訟法第三百七十一條、第四百五十五條之一第一項、第三項、
第三百六十九條第一項前段、第二百九十九條第一項前段，刑法第二條第一項前段、
第二百八十四條第一項前段、第四十一條第一項前段，罰金罰鍰提高標準條例第一條
前段、第二條，判決如主文。
本案經檢察官黃東焄到庭執行職務
中      華      民      國    九十二    年      五      月     十九     日
                                  臺灣臺北地方法院交通法庭
                                      審判長法  官  劉壽嵩
                                            法  官  洪文慧
                                            法  官  林鴻達
右正本證明與原本無異。
本判決不得上訴。
                                            書記官  石幸代
中      華      民      國    九十二    年      五      月     十九     日
附錄本案論罪科刑法條全文：
中華民國刑法第二百八十四條
 (過失傷害罪)
因過失傷害人者，處六月以下有期徒刑、拘役或五百元以下罰金，致重傷
者，處一年以下有期徒刑、拘役或五百元以下罰金。
從事業務之人，因業務上之過失傷害人者，處一年以下有期徒刑、拘役或
一千元以下罰金，致重傷者，處三年以下有期徒刑、拘役或二千元以下罰
金。


司法院資訊處製作；財團法人民間司法改革基金會備份。
